【裁判字號】    97,交上訴,78
【裁判日期】    971201
【裁判案由】    公共危險等
【裁判全文】
臺灣高等法院高雄分院刑事判決        97年度交上訴字第78號
    上  訴  人  臺灣高雄地方法院檢察署檢察官
    被      告  甲○○
    選任辯護人  林石猛  律師
                邱基峻  律師
                蔡豐徽  律師
上列上訴人因被告公共危險等案件，不服臺灣高雄地方法院97年
度交訴字第18號中華民國97年9 月5 日第一審判決（起訴案號：
臺灣高雄地方法院檢察署96年度偵字第24592 號），提起上訴，
本院判決如下：
    主  文
上訴駁回。
    事  實
一、甲○○於民國96年3 月26日凌晨2 時許，在高雄市○○路「
    薑母鴨」店食用含有酒類成份之薑母鴨湯後，已達不能安全
    駕駛動力交通工具之程度，仍於同日凌晨4 時許，駕駛車牌
    號碼4906-JM 號自小客車自上開地點出發，沿高雄市○○區
    ○○路由南往北方向行駛，嗣於同日凌晨5 時許，行經高雄
    市○○區○○路與漢民路交岔路口之行人穿越道欲左轉進入
    漢民路時，本應注意汽車行近行人穿越道，應減速慢行，遇
    有行人穿越時，無論有無交通警察指揮或號誌指示，均應暫
    停讓行人先行通過，且應注意車前狀況，並隨時採取必要之
    安全措施，以避免發生危險，而依當時情形，天候晴朗、晨
    光、路面乾燥無障礙物，並無不能注意之情事，詎甲○○因
    酒後操控力不佳，竟疏未注意及此，貿然左轉，而撞擊正由
    西往東方向穿越漢民路行人穿越道之行人乙○○右後肩，致
    乙○○倒地後，受有右肩右髖及左膝痛、頭部鈍挫傷及撕裂
    傷等傷害。詎甲○○於駕駛上開動力交通工具肇事致乙○○
    受傷後，可預見若有行人受此撞擊將受有傷害，如未施以協
    助、救護，將會造成傷者傷害程度擴大，仍未停車察看並將
    傷患送醫救治或為其他適當之處置，旋基於縱有人受傷亦無
    所謂之不確定故意，隨即駕車離開。嗣於同日凌晨6 時10分
    許，甲○○經警通知後，始到案說明，並為警測得其呼氣酒
    精濃度每公升0.44毫克（MG/L），而查悉上情。
二、案經被害人乙○○訴由高雄市政府警察局小港分局報請臺灣
    高雄地方法院檢察署檢察官偵查起訴。
    理  由
甲、程序方面：
一、按被告以外之人於審判外之言詞或書面陳述，除法律有規定
    者外，不得作為證據，刑事訴訟法第159 條第1 項定有明文
    。查證人即告訴人乙○○係被告甲○○以外之人，其於警詢
    之陳述，係被告以外之人於審判外之言詞陳述，依刑事訴訟
    法第159 條第1 項規定，原則上無證據能力，且證人乙○○
    於警詢時之陳述，核與其於原審審理時證述之情節大致相符
    ，亦查無刑事訴訟法第159 條之3 所定各款情形，被告於原
    審及本院準備程序復否認上開證據方法之證據能力（見原審
    卷第47頁及本院卷第28頁），依上開說明，應認證人乙○○
    於警詢時之陳述，無證據能力。
二、告訴人提出之高雄榮民總醫院診斷證明書，此種文書，係被
    告以外之人於審判外之書面陳述，依刑事訴訟法第159 條第
    1 項，屬傳聞證據。惟該診斷證明書係醫生在例行性之診療
    過中，對病患為醫療行為，醫生係從事業務之人，於醫療業
    務上或通常醫療業務過程所製作之文書，應屬刑事訴訟法第
    159 條之4 第2 款之文書，得為證據。
三、道路交通事故調查表，係交通警察機關對於交通事故之現場
    ，於勘查、蒐證、詢問關係人後所作之報告，係被告以外之
    人於審判外之書面陳述，屬傳聞證據。又道路交通事故調查
    表共計三部分：報告表(一)、報告表(二)以及道路交通事故現場
    圖。其所記載者，包括發生時間、地點、死傷人數、速限、
    號誌時相，繪製現場圖、並載明肇事經過摘要等交通事故現
    場各種情狀之紀錄，此等報告書，警員有據實紀載之義務，
    性質上可信性極，且至審判期日，現場已歷相當時日，已無
    重建之可能，實有尊重現場報告及現場圖之必要性。準此，
    應認為其法律性質屬於刑事訴訟法第159 條之4 第1 款「公
    務員職務上製作之紀錄文書」，而有證據能力。
四、高雄市政府警察局舉發違反道路交通管理事件通知單、刑法
    第185 條之3 案件測試紀錄表、酒精濃度測試單等，係利用
    機械性列印之紀錄，非為供述證據，故不屬傳聞證據。
乙、實體方面
一、訊據被告甲○○於本院審理時，對於上開時、地有酒後駕車
    、過失傷害及肇事逃逸等事實均坦承不諱，且有：
  (一)被告於96年3 月26日凌晨2 時許，在高雄市○○路「薑母鴨
    」店食用含有酒類成份之薑母鴨湯後，於同日凌晨4 時許，
    駕駛車牌號碼4906-JM 號自小客車由上開地點出發，沿高雄
    市○○區○○路由南往北方向行駛，於回到其位於高雄市○
    ○區○○街住處後，接獲警方電話通知其與人發生擦撞，被
    告嗣於同日6 時30分許至小港醫院，並接受警方對其實施酒
    精濃度測試，測得被告之酒精濃度呼氣值為0.44MG/L之事實
    ，業據被告於警詢、原審及本院供承在卷（臺灣高雄地方法
    院檢察署96年度偵字第24592 號卷第7 頁至第8 頁、原審卷
    第73頁、本院卷第27頁、第53頁），並有酒精濃度測試單1
    紙在卷為憑（同上偵查卷第13頁）。
  (二)被告於96年3 月26日凌晨5 時許，駕駛上開自小客車，在高
    雄市○○區○○路與漢民路交岔路口欲左轉進入漢民路時，
    適有行人即告訴人乙○○沿漢民路行人穿越道由西往東方向
    行至該路口，遭被告駕駛上開自小客車撞擊右後肩倒地，致
    告訴人受有右肩右髖及左膝痛、頭部鈍挫傷及撕裂傷等傷害
    之事實，業據被告於警詢、偵查、原審及本院供承不諱（同
    上偵查卷第7 頁至第8 頁、第42頁、原審卷第47頁、第75頁
    、本院卷第27頁、第53頁），核與證人即告訴人於原審證述
    ：伊於96年3 月26日清晨，在高雄市○○區○○路口，走路
    欲至餐旅學校運動，於綠燈時在斑馬線遭被告之車輛撞倒伊
    右邊肩膀之後面，伊被撞到後失去意識，被告未停車直接開
    走等語明確（見原審卷第67頁至第69頁），並有道路交通事
    故現場圖、道路交通事故調查報告表(一)、(二)、高雄榮民總醫
    院診斷證明書各1 份、交通事故談話紀錄表2 份、被告駕駛
    之上開車輛照片6 張、現場照片3 張在卷為憑（同上偵查卷
    第14頁至第18頁、第29頁、第30頁、第35頁至第38頁），此
    部分事實堪以認定。
  (三)按汽車駕駛人飲用酒類或其他類似物後其吐氣所含酒精濃度
    超過每公升0.25毫克或血液中酒精濃度超過百分之0.05以上
    者，不得駕車；汽車行經行人穿越道，遇有行人穿越時，無
    論有無交通指揮人員指揮或號誌指示，均應暫停讓行人先行
    通過；汽車行駛時，駕駛人應注意車前狀況，並隨時採取必
    要之安全措施，道路交通安全規則第114 條第2 款、第103
    條第2 項、第94條第3 項分別定有明文，此為汽車駕駛人駕
    駛汽車時應盡之注意義務。而依卷附道路交通事故調查報告
    表（一）所示，本件事故發生時，天候晴，光線為晨或暮光
    ，道路為柏油路，路面乾燥、無障礙物，視距良好（同上偵
    查卷第29頁），當無不能注意之情事。倘被告能避免酒後駕
    車，於行經行人穿越道，能減速慢行注意車前狀況，隨時採
    取必要之安全措施，應不致撞擊告訴人致告訴人受傷之結果
    。詎被告於食用含有酒精之薑母鴨湯後吐氣酒精濃度達每公
    升0.44毫克，仍駕駛車輛，並怠於注意，於行經前揭肇事路
    口貿然左轉，致撞擊告訴人，使告訴人受有上開傷害，足認
    被告確有過失，且被告之過失行為與告訴人所受之受傷結果
    間有相當因果關係，而被告駕駛上開車輛行經肇事路口，未
    能注意行走於行人穿越道之告訴人，亦未採取必要之安全措
    施，堪認被告駕駛上開車輛時，已達不能安全駕駛動力交通
    工具之程度。
  (四)又被告於左轉時確有撞擊告訴人右肩，並致告訴人倒地受有
    上開傷害之事實，已如前述，被告雖於原審時辯稱：伊當時
    僅感覺有碰到東西，但沒想到是撞到人，並非故意肇事逃逸
    等語（見原審卷第74頁），惟被告於偵查於偵查中供承：伊
    承認有撞到東西等語（同上偵查卷第42頁），衡情本件事故
    發生之地點在行人穿越道上，被告當無不知有撞擊行人之可
    能性，而行人並無汽車外殼可資保護，於行走時遭到撞擊，
    將因撞擊或倒地而受有身體傷害之結果，此乃一般人可得而
    知之事，被告就此不能諉為不知，則被告可預見若有行人受
    此撞擊將受有傷害，如未施以協助、救護，將會造成傷者傷
    害程度擴大，仍未停車察看並將傷患送醫救治或為其他適當
    之處置，隨即駕車離去，則被告主觀上係基於縱有人受傷亦
    無所謂之肇事逃逸之不確定故意，何況被告於本院審理時已
    坦承該部分犯行，是該部分犯行自堪認定。
  (五)綜上所述，足見被告於原審所辯，顯係卸責之詞，不足採信
    。本案事證明確，被告不能安全駕駛動力交通工具、過失傷
    害罪及肇事致人傷害逃逸等犯行，均堪認定。
二、查被告行為後，刑法第185 條之3 規定業於97年1 月2 日修
    正公布，並自同月4 日起生效施行。修正前該條法定刑之罰
    金部分原規定為「（銀元）3 萬元以下罰金」，修正後規定
    為「科或併科（新臺幣）15萬元以下罰金」，除得單科罰金
    外，尚得併科，且金額已經提高，比較新舊法結果，以修正
    前規定有利於被告，依刑法第2 條第1 項前段之規定，應適
    用修正前刑法第185 條之3 規定論處。
三、被告甲○○酒醉後仍駕駛自小客車，疏未注意致告訴人因而
    受有事實欄所載之傷勢，且肇事後駕車逃逸，核被告所為，
    係犯97年1 月2 日修正前刑法第185 條之3 不能安全駕駛動
    力交通工具罪、刑法第284 條第1 項前段之過失傷害罪及同
    法第185 條之4 肇事致人傷害逃逸罪。被告所犯上開3 罪間
    ，犯意各別，行為互殊，罪名有異，應予分論併罰。被告酒
    醉駕車且行經行人穿越道不依規定讓行人優先通行，因而致
    告訴人受傷，依法應負過失傷害之刑事責任，應依道路交通
    管理處罰條例第86條第1 項規定，加重其刑。
四、原判決以被告甲○○罪證明確，因予適用道路交通管理處罰
    條例第86條第1 項，刑法第2 條第1 項、第284 條第1 項前
    段、第185 條之4 、第41條第1 項前段、第51條第5 款、第
    10款，97年1 月2 日修正前刑法第185 條之3 ，刑法施行法
    第1 條之1 ，中華民國96年罪犯減刑條例第2 條第1 項第3
    款、第7 條、第9 條之規定，並審酌被告並無犯罪前科，有
    臺灣高等法院被告前案紀錄表1 份在卷可佐，素行非劣，其
    食用含酒精之薑母鴨湯後違規駕車，未注意車前狀況之過失
    程度，所造成告訴人傷害之結果，而於肇事後逃逸，惡性非
    輕，惟犯罪後坦承酒後駕車及過失傷害之犯行，於接獲警方
    通知後即到案說明，且支付告訴人在榮民總醫院之看護費3
    萬元及部分醫療費用3 萬餘元，業據被告供述在卷（本院卷
    第75頁），並有高雄榮民總醫院收據影本1 紙及病患聘僱照
    顧服務員費用代收轉付證明單影本2 紙（臺灣高雄地方法院
    檢察署96年度他字第5873號偵查卷第29頁）在卷為憑，惟迄
    今尚未與告訴人達成和解等一切情狀，分別量處酒醉駕車部
    分拘役40日、過失傷害部分有期徒刑3 月、肇事逃逸部分有
    期徒刑7 月，並考量被告職業為服務業、教育程度高職畢業
    、家庭經濟狀況小康，就被告所犯不能安全駕駛動力交通工
    具罪及過失傷害罪部分，各諭知如易科罰金以新台幣1,000
    元折算1 日之折算標準；且敘明被告犯罪時間，均係在96年
    4 月24日以前，所犯3 罪悉合於減刑條件，應依中華民國96
    年罪犯減刑條例第2 條第1 項第3 款、第7 條之減刑規定，
    各減其宣告刑二分之一，並就所犯肇事致人傷害逃逸罪部分
    依同條例第9 條規定諭知易科罰金之折算標準，暨定其應執
    行刑為有期徒刑4 月。其認事用法核無違誤，所處之刑亦屬
    允當。公訴人循告訴人之聲請上訴，以被告迄今僅賠償6 萬
    元，且否認有肇事逃逸犯行，犯後毫無悔意，原審所處三罪
    量刑均過輕為由，指摘原判決不當云云。然查：被告已於97
    年1 月13日與告訴人達成和解，賠償56萬元（包括之前給付
    之6 萬元），且告訴人表示不再追究，願撤回告訴，有和解
    書、刑事撤回告訴狀等在本院卷第41頁至第43頁足考，是公
    訴人上訴，為無理由，應予駁回。至被告請求宣告緩刑，但
    被告酒醉駕車對於一般駕駛人之公共安全影響甚大，隨時均
    有因而被撞傷之可能，且被告肇事後逃逸，亦可能造成被害
    人傷勢無法挽救之遺憾，雖被告並無前科，且雙方已和解，
    但本院斟酌再三，仍認為不宜為緩刑之宣告，核此敘明。
據上論斷，應依刑事訴訟法第368條，判決如主文。
本案經檢察官陳建年到庭執行職務。
中    華    民    國    97    年    12    月    1     日
                  刑事第二庭  審判長法  官  林正雄
                                    法  官  陳啟造
                                    法  官  黃壽燕
以上正本證明與原本無異。
肇事逃逸部分，如不服本判決應於收受本判決後10日內向本院提
出上訴書狀，其未敘述上訴理由者，並得於提起上訴後10日內向
本院補提理由書狀（均須按他造當事人之人數附繕本）「切勿逕
送上級法院」。
其餘部分均不得上訴。
中    華    民    國    97    年    12    月    1     日
                                    書記官  梁雅華
附錄本判決論罪科刑法條：
中華民國刑法第185條之3 （民國97年1月2日修正前）
  服用毒品、麻醉藥品、酒類或其他相類之物，不能安全駕駛動
  力交通工具而駕駛者，處1 年以下有期徒刑、拘役或3 萬元以
  下罰金。
中華民國刑法第185 條之4
  駕駛動力交通工具肇事，致人死傷而逃逸者，處6 月以上5 年
  以下有期徒刑。
中華民國刑法第284 條第1項
  因過失傷害人者，處6 月以下有期徒刑、拘役或5 百元以下罰
  金。致重傷者，處1 年以下有期徒刑、拘役或5 百元以下罰金
  。


司法院資訊處製作；財團法人民間司法改革基金會備份。
